【裁判字號】    99,審訴,732
【裁判日期】    991029
【裁判案由】    偽證等
【裁判全文】
臺灣士林地方法院刑事判決             98年度審訴字第732號
公  訴  人  臺灣士林地方法院檢察署檢察官
被      告  甲○○
上列被告因偽證等案件，經檢察官提起公訴（99年度偵字第1119
3 號），被告於準備程序就被訴事實為有罪之陳述，經本院合議
庭裁定本件由受命法官獨任依簡式審判程序審理，並判決如下：
    主  文
甲○○幫助犯詐欺取財罪，處有期徒刑貳月；又犯偽證罪，處有
期徒刑月。應執行有期徒刑肆月。
    事  實
一、甲○○於民國98年12月14日下午1 時31分許，以00000000號
    室內電話與持用0000000000號行動電話之詐騙集團成員聯絡
    後，已知提供自己帳戶供該詐騙集團使用，將可能使其藉本
    人所提供之帳戶遂行詐欺行為，竟仍不違背本意，基於幫助
    詐欺之犯意，先依該詐騙集團指示於98年12月16日，在臺北
    市萬華區「剝皮寮」某處，將其父吳再傳之日盛國際商業銀
    行士林分行帳號00000000000000000 號帳戶之存摺、提款卡
    （含密碼）交付上開詐騙集團，幫助該詐騙集團詐騙陳美麗
    、張麗英等人而得手財物後（此部分所涉幫助詐欺部分，業
    經本院判決有期徒刑2 月確定）；甲○○復於同年月17日上
    午9 時27分、31分許，再接獲上開詐騙集團成員來電佯稱其
    所提供之上開吳再傳帳戶無法使用後，遂另行起意，另基於
    幫助詐欺犯意，於98年12月18日偕同不知情之母吳王鸞前往
    臺北富邦商業銀行福港分行（下稱富邦銀行）申辦帳號0000
    00000000號帳戶存摺、提款卡（含密碼），並於同日下午某
    時許，在臺北市○○區○○街181 巷11號3 樓住處樓下巷口
    附近，將吳王鸞之前開帳戶存摺、提款卡（含密碼）等物交
    付該詐騙集團，嗣該詐騙集團成員果基於詐欺犯意，於同年
    月21日上午10時許，致電宋豪軒，並佯稱是伊友人，急需用
    錢云云，致宋豪軒陷於錯誤，而依指示將新臺幣3 萬元匯入
    吳王鸞上揭富邦銀行帳戶內，旋遭提領一空，迨宋豪軒察覺
    有異報警處理，經警調取帳戶資料並將吳王鸞以涉犯幫助詐
    欺罪嫌移送臺灣士林地方法院檢察署後，甲○○竟基於偽證
    之犯意，於99年1 月29日上午10時45分起迄至11時4 分許，
    於臺灣士林地方法院檢察署99年度偵字第1778號吳王鸞涉嫌
    詐欺案件偵查時，以證人身分在該檢察署第14偵查庭作證，
    就於該案情有重要關係之吳王鸞申設帳戶目的、有無代吳王
    鸞保管存摺、提款卡、帳戶遭詐騙集團使用之原因為「存錢
    」、「沒有」、「伊母親跟伊說找不到，才趕緊去掛失」各
    情為虛偽證述，嗣因臺灣士林地方法院檢察署檢察官就吳王
    鸞涉犯上開幫助詐欺罪嫌提起公訴後，甲○○始於99年7 月
    7 日上午11時許，本院以99年度易字第98號就吳王鸞涉犯上
    開幫助詐欺罪為審理時坦承前情，經循線追查，始悉上情。
二、案經臺灣士林地方法院檢察署檢察官自動檢舉偵查起訴。
    理  由
一、前揭犯罪事實，均業據被告於本院準備程序及審理時坦承不
    諱（見本院卷第11頁背面、第13頁背面），核與證人吳王鸞
    於警詢時、偵查中指述上開富邦銀行帳戶係由被告陪同伊前
    往辦理乙節及證人宋豪軒於警詢時指述其因遭詐騙集團成員
    詐騙，而匯款至吳王鸞上揭富邦銀行帳戶之被害情節均大致
    相符（見第1778號偵卷第9 至13頁、第37頁）；此外，並有
    臺北富邦商業銀行福港分行函附之開戶申請書、交易明細表
    、身分證影本、被害人宋豪軒提供之台北富邦銀行存摺類存
    款存入存根、證人結文、臺灣士林地方法院檢察署99年度偵
    字第1778號訊問筆錄、本院99年度審易字第363 號卷附之自
    由時報分類廣告各1 份及本院99年度易字第98號卷附門號00
    00000000號行動電話通聯紀錄第22頁及第36頁等在卷可稽（
    分見同上偵卷第17至22頁、第31頁、第38至40頁，本院審易
    字卷第19頁背面、本院易字卷第22頁及第36頁），足認被告
    前開自白與事實相符，堪可採信，本案事證明確，被告犯行
    堪以認定，應依法論科。
二、核被告甲○○所為，各係犯刑法第30條第1 項、第339 條第
    1 項之幫助詐欺取財罪及同法第168 條之偽證罪。被告就為
    幫助詐欺犯行，係對正犯資以助力而未參與犯罪行為之實施
    ，爰依刑法第30條第2 項減輕其刑；另被告於其所虛偽陳述
    之吳王鸞詐欺案件確定前自白犯行，應依刑法第172 條規定
    減輕其刑。被告所犯上開2 罪，犯意各別，行為互殊，應予
    分論併罰。爰審酌被告提供帳戶工具予他人從事詐財行為，
    非但增加被害人追索財物之困難，造成社會人心不安，亦助
    長詐欺犯罪之氣焰，對社會秩序造成危害，復就案情重要事
    項為虛偽之證詞，妨害司法機關對案件審理之正確性及造成
    司法資源之浪費，惟考量其犯後均已坦承犯行，尚見悔意，
    並其犯罪之動機、目的，暨其生活狀況及智識程度等一切情
    狀，各量處如主文所示之刑，並定其應執行之刑，以示懲儆
    。
據上論結，應依刑事訴訟法第273 條之1 第1 項、第299 條第1
項前段，刑法第30條、第339 條第1 項、第168 條、第172 條、
第51條第5 款，刑法施行法第1 條之1 ，判決如主文。
本案經檢察官朱學瑛到庭執行職務。
中    華    民    國    99    年    10    月    29    日
                  刑事第一庭  法  官  莊明達
以上正本證明與原本無異。
如不服本判決應於收受判決後10日內向本院提出上訴書狀，並應
敘述具體理由；其未敘述上訴理由者，應於上訴期間屆滿後20日
內向本院補提理由書。
                              書記官  丁梅芬
中    華    民    國    99    年    10    月    29    日
附錄本件論罪科刑依據法條全文
刑法第168條
於執行審判職務之公署審判時或於檢查官偵查時，證人、鑑定人
、通譯於案情有重要關係之事項，供前或供後具結，而為虛偽陳
述者，處7 年以下有期徒刑。
刑法第339條
意圖為自己或第三人不法之所有，以詐術使人將本人或第三人之
物交付者，處5 年以下有期徒刑、拘役或科或併科1 千元以下罰
金。
以前項方法得財產上不法之利益或使第三人得之者，亦同。
前二項之未遂犯罰之。

司法院資訊處製作；財團法人民間司法改革基金會備份。
